【裁判字號】    97,聲,288
【裁判日期】    970910
【裁判案由】    定應執行刑
【裁判全文】
臺灣臺東地方法院刑事裁定              97年度聲字第288 號
聲  請  人  臺灣臺東地方法院檢察署檢察官
受  刑  人  甲○○
上列受刑人因槍砲彈藥刀械管制條例等案件，先後判決確定，聲
請人聲請定其應執行刑（97年度執聲字第243號），本院裁定如
下：
    主  文
甲○○所犯附表編號2、3、4所載已減刑之犯罪所處之刑，與附
表編號1不予減刑之犯罪所處之刑，有期徒刑部分，應執行有期
徒刑貳年柒月。
    理  由
一、聲請意旨略以：受刑人甲○○因槍砲彈藥刀械管制條例等四
    罪，先後判決確定如附表所載，依刑法第53條、第51條第5
    款規定，應定其應執行之刑，爰依刑事訴訟法第477條第1項
    聲請裁定等語。
二、按數罪併罰，有二裁判以上者，依刑法第51條規定，定其應
    執行刑，刑法第53條亦有明定。又按受刑人行為後，刑法業
    經修正，並於94年2月2日，經總統以華總一義字第09400014
    901號令公布，且自95年7月1日施行，修正後刑法第2條第1
    項規定：「行為後法律有變更者，適用行為時之法律。但行
    為後之法律有利於行為人者，適用最有利於行為人之法律。
    」（刑法第2條第1項固經修正，惟其僅係新、舊法之比較適
    用原則之宣示性指導原則，並非實體刑罰法律，自不生行為
    後法律變更之比較適用問題，應逕予適用修正後之此一規定
    ），則就屬於法律變更（即犯罪成立要件及其處罰效果之內
    容作修正或廢止）部分，自應就有利或不利於被告之一切相
    關情狀，綜合全部結果而為比較，以定其應適用之法律。本
    件受刑人於裁判確定前犯如附表所載之罪，均係於95年7月1
    日前犯之，修正前刑法第51條第5款係規定：「宣告多數有
    期徒刑者，於各刑中之最長期以上，各刑合併之刑期以下，
    定其刑期。但不得逾二十年。」；惟修正後刑法第51條第5
    款則規定：「宣告多數有期徒刑者，於各刑中之最長期以上
    ，各刑合併之刑期以下，定其刑期。但不得逾三十年。」，
    兩相比較，修正後之規定並非較有利於行為人，依修正後刑
    法第2條第1項前段之規定，應依修正前刑法第51條第5款規
    定，定其應執行之刑。次按數罪併罰中之一罪，依刑法規定
    得易科罰金，若因與不得易科之他罪併合處罰結果而不得易
    科罰金時，原可易科部分所處之刑，自亦無庸為易科折算標
    準之記載（參照司法院大法官會議釋字第144號解釋），是
    本件受刑人行為後，關於易科罰金之法律固有變更，然因其
    所犯得易科罰金之罪，與不得易科之他罪合併處罰之結果，
    已不得易科罰金，故尚無易科罰金法律變更比較適用之問題
    ，應予敘明。
三、按應併合處罰之數罪，經法院以判決或裁定定其數罪之應執
    行刑確定者，該數罪是否執行完畢，均係以所定之應執行刑
    全部執行完畢為斷。其在定應執行刑之前已先執行之有期徒
    刑之罪，因嗣後與他罪合併定應執行刑，而由檢察官換發執
    行指揮書執行應執行刑，是其前已執行之有期徒刑部分，僅
    應予扣除，該罪宣告之刑不能認為已執行完畢（最高法院93
    年台非字第298號判決亦同此意旨）。是經法院以判決或裁
    定定其數罪之應執行刑確定者，該數罪所定之應執行刑尚未
    全部執行完畢，則其他已執行完畢之數罪仍應視為未執行完
    畢，故受刑人所犯附表編號1之罪刑，縱已執行，在所定數
    罪併罰之執行刑執行完畢前，亦不能認已執行完畢，合先敘
    明。經查：本件受刑人甲○○於附表所列日期犯94年1月26
    日修正公布前槍砲彈藥刀械管制條例第11條、刑法第344條
    重利、304條強制、第216條行使第210條偽造私文書等罪，
    先後經臺灣高等法院及本院判處如附表所示之刑（其中編號
    1之罪名漏未記載94年1月26日修正公布前之槍砲彈藥刀械管
    制條例第11條之罪，應予補充；至於編號2部分之犯罪日期
    實為93年12月17日，檢察官誤寫為97年12月17日，應予以更
    正，附此敘明），均經分別確定在案。而受刑人所犯附表編
    號1所示之罪，依中華民國96年罪犯減刑條例第3條規定不予
    減刑，惟早於94年1 2月15日判決罪刑確定。至於受刑人所
    犯如附表編號2、3、4所示案件之犯罪時間，均係於96年4月
    24日以前，並經本院分別宣告其罪之刑後，依減刑條例減刑
    後定應執行刑1年確定，此有本院95年度易字第311號刑事判
    決書及臺灣高等法院被告前案紀錄表各1份附卷可稽。茲因
    附表編號2、3、4之罪，已依減刑條例減刑，而其犯罪時間
    ，又均在94年12月15日附表編號1之犯罪判決確定前，符合
    刑法第50條數罪併罰要件，故附表編號1、2、3、4之罪，應
    依刑法第53條定其應執行刑。是檢察官聲請就受刑人附表編
    號1不予減刑之罪之刑，並與其所犯附表編號2、3、4所示經
    減刑後之罪所處之刑，定其應執行刑，即無不合，應予准許
    。至於併科罰金之罰金刑部分，因只有一罪宣告併科罰金，
    無定執行刑之問題，應合併執行，故毋庸於主文中諭知，附
    此敘明。
四、依刑事訴訟法第477條第1項，中華民國96年罪犯減刑條例第
    11條，刑法第2條第1項前段、第53條，第51條第5款（修正
    前），裁定如主文。
中    華    民    國    97    年    9     月    10    日
                  刑事第一庭  法  官  陳義忠
以上正本證明與原本無異。
如不服本裁定，應於裁定送達後5日內向本院提出抗告狀（須附
繕本）。「切勿逕送上級法院」
                              書記官  高美枝
中    華    民    國    97    年    9     月    10    日


司法院資訊處製作；財團法人民間司法改革基金會備份。
